【裁判字號】    98,交抗,27
【裁判日期】    980112
【裁判案由】    違反道路交通管理處罰條例
【裁判全文】
臺灣高等法院交通事件裁定              98年度交抗字第27號
抗  告  人
即受處分人  甲○○
上列受處分人因違反道路交通管理處罰條例案件，不服臺灣板橋
地方法院，中華民國97年11月28日所為裁定（97年度交聲字第23
50號，原處分案號：交通部公路總局臺北區監理所北監自裁字第
裁40─C00000000號），提起抗告，本院裁定如下：
    主    文
抗告駁回。
    理    由
一、原處分意旨略以：異議人即受處分人甲○○駕駛車號7F-430
    5號自用小客車，於民國（下同）97年6月14日凌晨1 時30分
    許，行經有燈光號誌管制之臺北縣鶯歌鎮○○○路與建國路
    口闖紅燈穿越該路口，經臺北縣政府警察局三峽分局鶯歌分
    駐所執勤員警當場攔停舉發。受處分人於應到案日期前提出
    申訴，經原處分機關函請舉發機關調查結果，仍認受處分人
    有上開闖紅燈之違規行為，爰依道路交通管理處罰條例第53
    條第1項、第63條第1項第3款（原裁決書漏未記載第1 項第3
    款，惟不影響其裁決效力）及違反道路交通管理事件統一裁
    罰基準表規定，裁處罰鍰2700元，並記違規點數3點。
二、異議意旨略以：警察依自己目賭即得定案，無庸其他輔佐證
    據嗎？當時異議人車速不及時速30公里，該員警攔下異議人
    車輛時離號誌燈約150 公尺，本來以為異議人是酒駕，之後
    才改稱是闖紅燈，異議人豈會以慢速來違反交通號誌？且本
    件除員警外，並無其他佐證足以證明異議人違規之事實云云
    。
三、原裁定略以：
  (一)異議人於上開時間駕駛車號7F-4305 號自用小客車，行經有
    燈光號誌管制之臺北縣鶯歌鎮○○○路與建國路闖紅燈穿越
    該路口，經臺北縣政府警察局土城分局鶯歌分駐所執勤員警
    當場攔停舉發之事實，業據證人即本件舉發員警陳達洋於原
    審調查時到庭具結證稱：事發地點在鶯歌鎮○○○路及建國
    路口，當時其在執行定點巡邏及防搶勤務，將車輛停在現場
    圖Ａ點，異議人從中正一路往樹林方向行駛，闖越Ｃ點紅燈
    ，其前面的Ｂ點紅綠燈的燈號是綠燈的狀態，Ｃ點是紅燈的
    狀態，因其正好在Ａ點路口，所以兩個燈號都可以看清楚，
    異議人從其面前直行，往樹林方向闖越紅燈，其與同事開啟
    巡邏車的蜂鳴器，開車從後追逐異議人，追了5、600公尺之
    後，異議人將車停在路邊，其告知異議人闖紅燈，異議人否
    認並說自己從來沒有闖紅燈。其便向異議人要求出示駕照、
    行照，直接掣單告發，並拿給異議人簽名，但異議人拒簽；
    當時是半夜，沒有其他車輛，所以常常會有人在這種情況下
    闖紅燈，其不可能誤認等語綦詳（見原審卷第17至18頁），
    並有證人當庭繪製之現場圖一紙、臺北縣政府警察局北縣警
    交字第C00000000 號舉發違反道路交通管理事件通知單及臺
    北政府警察局三峽分局97年7月15日北縣警峽交裁字第09700
    23664號書函影本各一件在卷可稽（見原審卷第7頁、10頁）
    。
  (二)按燈光號誌之違反，其所需之舉證狀態稍縱即逝，除設有感
    應照相之路口外，事後無法還原現場狀態，職是，舉發當時
    現場之值勤員警自屬交通案件之重要證人。參酌員警執行公
    務時，本身即受有行政懲處責任之監督，其到庭具結作證，
    更係以刑事責任擔保其證言之真實性，復衡諸證人陳達洋與
    異議人素不相識，亦無任何嫌隙可言，應無設詞攀誣，或虛
    構違規事實以陷害異議人之理。且依證人上開證述其當時所
    處位置，確可清楚辨明該交岔路口之燈號及行車動態，況舉
    發交通違規，為證人業務內之事項，其觀察程度自較一般人
    更為專注，佐以僅有異議人一部車輛違規之情，應無誤認燈
    號或誤判之可能，是證人上開證述異議人闖紅燈之情節，信
    而有徵，堪予採信。此外，又無任何證據證明本件執勤員警
    有捏造事實違法取締之不法情事，而異議人復未就其舉發有
    誤提出具體證據以供調查，則執勤員警本於維護交通秩序、
    安全職責所為之舉發，自應受到合法、正確之推定，當堪認
    定異議人確有上開闖紅燈之違規事實無訛，異議人執前揭情
    詞為辯，自無足取。綜上，本件事證明確，異議人駕車行經
    有燈光號誌管制之交岔路口闖紅燈之違規事實，堪以認定。
    從而，原處分機關據以援引前開規定，裁處異議人罰鍰2700
    元，並記違規點數3 點，於法並無違誤。本件異議為無理由
    ，應予駁回。
四、抗告意旨略以：法院認定證人之證述是事實，上訴人之辯詞
    係不實，請調閱該路口監視器即可一目了然云云。
五、惟查：
  (一)按不服法院之裁定，得提起抗告者，刑事訴訟法第403 條定
    有明文。抗告人雖於本院提出之「上訴狀」，且誤認原審所
    為之97年度交聲字第2350號裁定係「判決」，而提出上訴書
    狀，惟觀其書狀內容應係對原審法院97年11月28日之97年度
    交聲字第2350號駁回其異議之裁定不服而提起抗告，合先敘
    明。
  (二)按汽車駕駛人，行經有燈光號誌管制之交岔路口闖紅燈者，
    處新臺幣1800元以上5400元以下罰鍰，道路交通管理處罰條
    例第53條第1 項定有明文。又汽車駕駛人違反道路交通管理
    處罰條例第53條者，除依原條款處罰鍰外，並予記違規點數
    3點，同條例第63條第1項第3 款，亦有規定。本件抗告人即
    受處分人甲○○於97年6月14日凌晨1時30分許，駕駛車號7F
    -4305 號自用小客車，行經臺北縣鶯歌鎮○○○路與建國路
    口闖紅燈穿越該路口，違反道路交通管理處罰條例第53條第
    1 項之規定，經警攔停舉發，嗣交通部公路總局臺北區監理
    所依上揭規定，裁處抗告人罰鍰2700 元，並記違規點數3點
    之事實，有舉發違反道路交通管理事件通知單、臺北區監理
    所裁決書、送達證書及桃園縣政府警察局桃園分局書函等在
    卷可按（見原審卷第7至10頁）。
  (三)按交通員警製單舉發違反道路交通管理處罰條例所列之違規
    事實，本質上為行政處分，係公務員基於職務上權力，依法
    就特定之具體事件所為具公法上效果之單方行政行為，基於
    公務員為公法上行為具有公信力之原則，該行政行為當可被
    推定為真正，其據以依法處分之事實認定亦為正確無誤，此
    公信原則，乃立法者賦予行政機關制定違反道路交通事件統
    一裁罰標準及處理細則，使執勤警員得當機處分，以維護交
    通秩序、安全之行政目的。而道路交通管理處罰條例科處行
    政罰事件，依據公法爭議之舉證責任分配法則，固應先由行
    政機關就其業已履踐相關正當法律程序，以及人民應受處罰
    之客觀違反法令行為，負證明之責，受處罰人就行政機關已
    為相當證明之前開事項，若主張欠缺主觀歸責條件或為其他
    抗辯，亦須就其所辯提出反證。惟行政機關對於前開應為舉
    證事項，並非不得以執行查察取締勤務人員，依據調查人證
    之程序，使就親歷事實提供不可替代之證明方法。受處分人
    就該證人所述見聞經過之真實性倘有質疑，除依法定交互詢
    問程序加以檢驗外，亦不得僅因證人之個人身分、地位或與
    當事人之關係而謂其不得作證，或憑己意指為必須代以其他
    特定之證據方法，此在證人業已具結願依偽證罰則擔保證言
    可信之場合，尤屬當然。本件員警陳達洋於前揭時地執行勤
    務時，因見抗告人駕駛車輛闖越臺北縣鶯歌鎮○○○路與建
    國路口紅燈，乃駕車開啟巡邏車蜂鳴器追逐抗告人，嗣將抗
    告人攔停舉發等情，已據員警陳達洋於原審中結證證述明確
    在卷（見原審卷第17至18頁），抗告人並不否認斯時確有行
    經該路口之事實（見原審卷第18頁），而證人陳達洋為原處
    分機關認定抗告人有前開違規行為之證人，係偶然因執行勤
    務而舉發本案，與抗告人應無宿怨，當無甘冒觸犯偽證罪責
    ，蓄意構詞誣陷之理，況於本件卷存證據資料內並無任何積
    極證據足以證明證人上開證詞係屬虛偽，亦無足以令人顯信
    證人之證述為不可採之品性證據或前科證據存在，自不得僅
    以證人係本件開單告發抗告人之員警而全盤抹煞其在訴訟上
    所具有之原證人資格，因此其到庭在原審於具結後以言詞供
    述本件訴訟上之待證事實（即抗告人有前開違規事實），已
    足擔保其真實性及憑信性。另證人陳達洋其本身即為三峽分
    局警員，執行公路交通違規稽查工作屬其重要職務之一，就
    駕駛人交通違規行為之認定必有相當的教育訓練，應可排除
    疏失誤判之可能性，依證人陳達洋上開證詞已得抗告人確有
    上開交通違規定行為之心證。抗告人指摘原審僅採信證人之
    證述，而聲請調閱該路口監視器以明真實云云，洵無可採。
六、綜上，原處分機關以抗告人即受處分人確有闖紅燈之違規行
    為，依道路交通管理處罰條例第53條第1項、第63條第1項第
    3款，裁處抗告人罰鍰2700元，並記違規點數3點，並無不合
    。原裁定已詳述認定抗告人違規之理由與證據，並說明原處
    分於法有據，而駁回異議，核其認事用法並無違誤，本件抗
    告為無理由，應予駁回。
據上論結，應依道路交通案件處理辦法第26條、刑事訴訟法第41
2條，裁定如主文。
中    華    民    國    98    年    1     月    12    日
                  刑事第十庭    審判長法  官 楊炳禎
                                      法  官 陳春秋
                                      法  官 李春地
以上正本證明與原本無異。
不得再抗告。
                                      書記官 蘇秋
中    華    民    國    98    年    1     月    12    日


司法院資訊處製作；財團法人民間司法改革基金會備份。
